【裁判字號】    99,聲判,2
【裁判日期】    990225
【裁判案由】    聲請交付審判
【裁判全文】
臺灣桃園地方法院刑事裁定               99年度聲判字第2號
聲  請  人
即  告訴人  甲○○
            丙○○
共      同
代  理  人  林清漢律師
被      告  乙○○
上列聲請人因被告詐欺案件，不服臺灣高等法院檢察署檢察長中
華民國98年12月2 日98年度上聲議字第7577號駁回聲請再議之處
分（原不起訴處分案號：臺灣桃園地方法院檢察署98年度偵字第
17565 號），聲請交付審判，本院裁定如下：
    主  文
聲請駁回。
    理  由
壹、關於聲請人丙○○之部分：
一、按告訴人不服上級法院檢察署檢察長或檢察總長認再議為無
    理由而駁回之處分者，得於接受處分書後10日內委任律師提
    出理由狀，向該管第1 審法院聲請交付審判；法院認交付審
    判之聲請不合法或無理由者，應駁回之，刑事訴訟法第 258
    條之1 第1 項、第258 條之3 第2 項前段分別定有明文。準
    此，如不服上級法院檢察署檢察長或檢察總長駁回聲請再議
    之處分，未於接受處分書後10日內委任律師提出理由狀向法
    院聲請交付審判者，即屬聲請程序不合法，依法應予駁回。
二、經查：聲請人即告訴人丙○○前以被告乙○○涉犯詐欺罪為
    由，向臺灣桃園地方法院檢察署提出告訴，經該署檢察官偵
    查後，認犯罪嫌疑不足，而於98年10月16日以98年度偵字第
    17565 號為不起訴處分，聲請人不服，再向臺灣高等法院檢
    察署聲請再議，復經該署檢察長於98年12月2 日以98年度上
    聲議字第7577號駁回再議。而上開處分書已於98年12月8 日
    送達至聲請人丙○○位於住桃園縣楊梅鎮○○街46號住所，
    並由丙○○親自收受之情，業經本院依職權調取上揭偵查全
    卷核閱屬實，則聲請人丙○○遲至98年12月25日始向本院聲
    請交付審判，此有本院收文章在卷可稽，揆諸上開說明，其
    聲請顯已逾法定期間，於法即有未合，且屬程序上不可補正
    之事項，自應予駁回。
貳、關於聲請人甲○○之部分：
一、按法院於審查交付審判之聲請有無理由時，除認為告訴人所
    指摘不利被告之事證未經檢察機關詳為調查或斟酌，或不起
    訴處分書所載理由違背經驗法則、論理法則或其他證據法則
    ，否則，不宜率予交付審判（法院辦理刑事訴訟案件應行注
    意事項第118 項參照）；至上開所謂告訴人所指摘不利被告
    之事證未經檢察機關詳為調查，係指告訴人所提出請求調查
    之證據，檢察官未予調查，且若經調查，即足以動搖原偵查
    檢察官事實之認定及處分之決定，倘調查結果，尚不足以動
    搖原事實之認定及處分之決定者，仍不能率予交付審判。
二、次按刑事訴訟法第258 條之1 規定，告訴人得向法院聲請交
    付審判，係對於「檢察官不起訴或緩起訴裁量權」制衡之一
    種外部監督機制，法院僅就檢察官所為不起訴或緩起訴之處
    分是否正確加以審查，以防止檢察官濫權。依此立法精神，
    同法第258 條第3 項規定法院審查聲請交付審判案件時「得
    為必要之調查」，其調查證據之範圍，自應以偵查中曾顯現
    之證據為限。又依同法第260 條，對於不起訴處分已確定或
    緩起訴處分期滿未經撤銷者，得再行起訴之規定，觀諸其立
    法理由說明，該條所謂不起訴處分已確定者，包括「聲請法
    院交付審判復經駁回者」之情形在內。是前述「得為必要之
    調查」，其調查證據範圍，更應以偵查中曾顯現之證據為限
    ，不得就偵查中未曾顯現而為告訴人新提出之證據再行調查
    ，亦不得蒐集偵查卷以外之證據，否則將與刑事訴訟法第26
    0 條之再行起訴規定，混淆不清，亦將使法院兼任檢察官之
    角色而有回復「糾問制度」之虞；且法院裁定交付審判，即
    如同檢察官提起公訴使案件進入審判程序，是法院裁定交付
    審判之前提，必須偵查卷內所存證據已符合刑事訴訟法第25
    1 條第1 項規定「足認被告有犯罪嫌疑」而檢察官應提起公
    訴之情形，亦即該案件已經跨越起訴門檻，否則，縱或法院
    對於檢察官所認定之基礎事實有不同之判斷，但如該案件仍
    須另行蒐證偵查始能判斷應否交付審判者，因交付審判審查
    制度並無如同再議救濟制度得為發回原檢察官續行偵查之設
    計，法院仍應依同法第258 條之3 第2 項前段之規定，以聲
    請無理由而裁定駁回。
三、聲請人即告訴人甲○○以被告乙○○涉犯詐欺罪，向臺灣桃
    園地方法院檢察署提出告訴，經該署檢察官以98年度偵字第
    17565 號為不起訴處分後，聲請人不服，聲請再議，復經臺
    灣高等法院檢察署檢察長於98年12月2 日以98年度上聲議字
    第7577號駁回再議。前開臺灣高等法院檢察署之處分書於98
    年12月10日寄存送達予聲請人甲○○，依法於98年12月21日
    （含1 日在途期間）發生寄存送達效力，則聲請人甲○○於
    98年12月25日委任林清漢律師為代理人向本院聲請交付審判
    ，而經本院受理在案，程序上並無不合，合先敘明。
四、本件聲請交付審判意旨：如附件。
五、按犯罪事實應依證據認定之，無證據不得認定其犯罪事實，
    刑事訴訟法第154 條第2 項定有明文；又告訴人之告訴，係
    以使被告受刑事訴追為目的，是其陳述是否與事實相符，仍
    應調查其他證據以資審認；而犯罪事實之認定，應憑證據，
    如未能發現相當證據，或證據不足以證明，自不能以推測或
    擬制之方法，以為裁判基礎；另認定不利於被告之事實，須
    依積極證據，苟積極證據不足為不利於被告事實之認定時，
    即應為有利於被告之認定，更不必有何有利之證據，最高法
    院分別著有40年臺上字第86號及30年上字第816 號判例意旨
    可資參照。次按刑法第339 條第1 項詐欺取財罪之成立，係
    以行為人主觀上有不法所有之意圖，客觀上係以詐術使人將
    本人或第三人之物交付為構成要件。而所謂施用詐術，必須
    被詐欺人因其詐術而陷於錯誤，若其所用方法，不能認為詐
    術，亦不致使人陷於錯誤，即不構成該罪，最高法院亦著有
    46年度臺上字第260 號判例意旨可資參照。從而，行為人如
    非自始基於不法取財之意圖，客觀上亦無施用詐術之行為，
    或並無損害發生，或所受損害，非由欺罔行為陷於錯誤所致
    ，均不得遽以詐欺罪相繩。
六、本件聲請人雖以前揭理由認被告乙○○涉有詐欺罪嫌，而向
    本院聲請交付審判。惟查：
    (一)本件檢察官於偵查中就被告有無涉犯詐欺罪嫌，已詳予訊
      問聲請人、被告並調查相關證據，均查無積極證據足以證
      明被告涉有聲請人所指詐欺之犯行，而於不起訴處分書詳
      予說明理由，並經臺灣高等法院檢察署於再議處分書理由
      中詳予論敘，業據本院調閱上開偵查卷宗核閱在案。
    (二)次查，檢察官以被告辯稱之其僅為鴻利公司之投資者及名
      義負責人，公司實際業務實際均由副總經理高瑞龍負責，
      其對鴻利公司實際運作情形並不清楚等語，經核與證人即
      鴻利公司之總經理徐進和證稱之：高瑞龍於本公司任職期
      間，均自稱為「黃永晴」，本件土地均由高瑞龍出面洽談
      購買，且因相信高瑞龍，鴻利公司之大小章都給高瑞龍掌
      管、使用等語；及證人即鴻利公司前會計助理楊先惠證稱
      之：鴻利公司之實際負責人為「黃永晴」，被告很少到公
      司等語；及證人即鴻利公司另前會計助理李依倩、前經理
      劉博綸及特別助理張瑜庭所證稱之：被告雖為鴻利公司負
      責人，但實際上很少到公司，實際操控及發號施令者，是
      副總經理「黃永晴」等語相符，故已難以遽認被告係與高
      瑞龍共同訛詐聲請人本件土地買賣契約款項；且依卷附聲
      請人與被告事後簽定協議書上所約定之：被告將本件土地
      之權狀歸還聲請人後，聲請人即不再向被告索取任何款項
      ，並願將協議書所記載之票據返還被告等語，益足徵被告
      並無詐欺犯行為由，而認定被告並無詐欺之犯意及行為，
      均已就卷內所示資料詳予調查，復本院審酌上情、偵查卷
      內所顯現之證據及前開說明後，亦認被告之詐欺罪嫌實有
      不足。末既檢察官業已認定被告並無詐欺犯行，則就被告
      、鴻利公司借貸款項用途，及高瑞龍有無訛詐無法履約保
      證等事項，即無調查必要，附此說明。
    (三)綜上所述，臺灣桃園地檢署檢察官所為不起訴處分書及臺
      灣高等法院檢察署檢察長駁回再議聲請處分書，均已就聲
      請人於偵查時提出之告訴理由予以斟酌，詳予調查證據，
      並論述所憑證據及其認定之理由，而原處分所載證據取捨
      及事實認定之理由，亦無違背經驗法則或論理法則之情事
      ，參諸前開規定，原檢察官及高檢署檢察長以被告犯罪嫌
      疑不足，分別予以不起訴處分及駁回再議之聲請，認事用
      法，並無不當。又交付審判之准許即如同提起公訴進入審
      判程序，本件聲請人所指摘應調查事項而未調查之情形，
      在未經調查之前，仍無從認定聲請人所告訴之事實真相如
      何，有多少可信度，從表面審查，本院認為仍不足以動搖
      原處分書所作不起訴之判斷，依現有證據所能證明被告等
      人所涉嫌疑尚不足以跨過起訴之門檻。是依前揭說明，本
      件聲請人聲請交付審判，為無理由，自應予以駁回。
七、據上論斷，應依刑事訴訟法第258 條之3 第2 項前段，裁定
    如主文。
中    華    民    國    99    年    2     月    25    日
                    刑事第十庭  審判長法  官   江德民
                                      法  官   黃鏡芳
                                      法  官   蘇昌澤
以上正本證明與原本無異。
不得抗告。
                                      書記官  李佳穎
中    華    民    國    99    年    3     月    3     日

司法院資訊處製作；財團法人民間司法改革基金會備份。
